【裁判字號】    99,審訴,1416
【裁判日期】    990617
【裁判案由】    毒品危害防制條例
【裁判全文】
臺灣高雄地方法院刑事判決            99年度審訴字第1416號
公  訴  人  臺灣高雄地方法院檢察署檢察官
被      告  甲○○
上列被告因毒品危害防制條例案件，經檢察官提起公訴（99年度
毒偵字第1836號），嗣被告於本院準備程序中就被訴事實為有罪
之陳述，經本院告知簡式審判程序之旨，並聽取被告與公訴人之
意見後，合議庭裁定由受命法官獨任進行簡式審判程序，判決如
下：
    主  文
甲○○施用第一級毒品，累犯，處有期徒刑玖月。又持有第一級
毒品，累犯，處有期徒刑參月，扣案之第一級毒品海洛因壹包（
含包裝袋，檢驗後淨重零點壹陸玖公克）沒收銷燬之。應執行有
期徒刑拾月，扣案之第一級毒品海洛因壹包（含包裝袋，檢驗後
淨重零點壹陸玖公克）沒收銷燬之。
    事  實
一、甲○○前於民國95年間因施用毒品案件，經本院以95年毒聲
    字第75號裁定送觀察、勒戒後，認有繼續施用毒品傾向，再
    經本院以95年度毒聲字第382 號裁定令入戒治處所施以強制
    戒治，於95年12月1 日執行完畢，並經臺灣高雄地方法院檢
    察署檢察官以95年度戒毒偵字第449 號為不起訴處分確定。
    復於96及97年間因施用毒品案件，經本院以96年訴字第2536
    號、96年訴字第3785號及97年審訴字第824 號判決分別判處
    有期徒刑4 月、8 月、8 月確定，並經本院97年審聲字第42
    56號裁定有期徒刑1 年6 月確定，於97年12月26日縮短刑期
    假釋付保護管束，於98年2 月15日保護管束期滿未經撤銷假
    釋而視為執行完畢。詎仍不知悔改並戒除毒癮，明知海洛因
    係屬毒品危害防制條例第2 條第2 項第1 款所列之第一級毒
    品，不得非法施用、持有，復基於施用第一級毒品海洛因之
    犯意，於99年1 月31日8 時某分許，在高雄市○○區○○街
    1 巷10之4 號5 樓住處內，將海洛因摻水以針筒注射之方式
    ，施用第一級毒品海洛因1 次。又基於持有第一級毒品之犯
    意，於99年2 月2 日7 時40分許，在高雄縣鳳山市○○路高
    旗汽車教練場後面，向姓名年籍不詳綽號「江仔」之成年男
    子，以新臺幣500 元之代價購買第一級毒品海洛因1 包而持
    有之，欲供己施用。嗣於99年2 月2 日上午8 時許，在高雄
    縣鳳山市○○路○段89號前，因行跡可疑為警攔查，甲○○
    在員警尚未發覺其持有毒品犯行前，向員警自首其持有、施
    用第一級毒品海洛因犯行，並將其持有之海洛因1 包( 驗前
    淨重0.178 公克，驗後淨重0.169 公克) 交由員警扣押，並
    經其同意採集其尿液送驗結果，結果呈嗎啡陽性反應。
二、案經高雄市政府警察局前鎮分局報請臺灣高雄地方法院檢察
    署檢察官偵查起訴。
    理  由
一、本件被告甲○○所犯係死刑、無期徒刑、最輕本刑為3 年以
    上有期徒刑以外之罪，其於準備程序中就被訴事實為有罪之
    陳述，經本院告知簡式審判程序之旨，並聽取公訴人及被告
    意見後，合議庭裁定由受命法官獨任進行簡式審判程序，合
    先敘明。
二、訊據被告對於上揭時、地，施用、持有第一級毒品海洛因之
    事實，坦承不諱，而被告為警查獲所採之尿液檢體，經送高
    雄市立凱旋醫院檢驗結果，呈現嗎啡陽性反應，此有高雄市
    立凱旋醫院99年3 月11日A00000000 號濫用藥物尿液檢驗報
    告暨高雄市政府警察局前鎮分局查獲毒品危害防制條例案件
    犯罪嫌疑人姓名對照表各1 份在卷可稽，又扣案之白色粉末
    1 包，經送檢驗結果，確係第一級毒品海洛因成分，亦有高
    雄市立凱旋醫院99年2 月10日高市凱醫驗字第12348 號濫用
    藥物成品檢驗鑑定書1 份在卷可憑。足徵被告之任意性自白
    核與事實相符，應堪信為真實，可採為本件論罪科刑之依據
    。是本件事證明確，被告施用、持有第一級毒品犯行，均堪
    認定。
三、按海洛因為毒品危害防制條例第2 條第2 項第1 款所稱之第
    一級毒品，不得施用、持有。次按觀察、勒戒或強制戒治執
    行完畢釋放後，5 年內再犯第10條之罪者，應依一般刑事訴
    訟程序予以起訴論罪科刑，此觀諸毒品危害防制條例第20條
    、第23條第2 項規定自明。被告曾於95年間因施用毒品案件
    ，經本院以95年毒聲字第75號裁定送觀察、勒戒後，認有繼
    續施用毒品傾向，再經本院以95年度毒聲字第382 號裁定令
    入戒治處所施以強制戒治，於95年12月1 日執行完畢，並經
    臺灣高雄地方法院檢察署檢察官以95年度戒毒偵字第449 號
    為不起訴處分確定，有臺灣高等法院被告前案紀錄表1 份在
    卷可參，於前開戒治執行完畢釋放後5 年內，復於99年1 月
    31日8 時某分許，施用第一級毒品海洛因1 次，則公訴人予
    以起訴，尚無不合，本院自得依法論科。
四、核被告所為，係犯毒品危害防制條例第10條第1 項施用第一
    級毒品罪及第11條第1 項持有第一級毒品罪；其中施用第一
    級毒品罪，被告持有第一級毒品後進而施用，其持有之低度
    行為，為施用之高度行為所吸收，不另論罪。被告所犯前開
    施用第一級毒品與持有第一級毒品罪等2 罪，犯意各別、行
    為互殊，應予分論併罰。因檢察官起訴事實已敘及被告持有
    扣案第一級毒品，於嗣於99年2 月2 日上午8 時許，在高雄
    縣鳳山市○○路○段89號前，為警查獲，並當場扣得上開第
    一級毒品海洛因1 包之事實，是被告上開持有第一級毒品海
    洛因之事實，在檢察官起訴事實範圍之內，則本院就被告所
    犯上開持有第一級毒品海洛因之行為，自得予以審判。又被
    告有如事實欄所載之前案紀錄等情，有臺灣高等法院被告前
    案紀錄表可參，其受有期徒刑執行完畢後，5 年內故意再犯
    本件有期徒刑以上之罪，為累犯，應依刑法第47條第1 項之
    規定，加重其刑。又被告於警方未發覺其施用及持有第一級
    毒品海洛因犯罪事實之前，主動交付毒品，並坦承施用犯行
    ，而願接受裁判之事實，有警詢及偵查筆錄在卷可參，堪認
    符合自首之要件，應依刑法第62條前段減輕其刑。被告所犯
    之罪有上開加重及減輕事由，應依刑法第71條第1 項先加後
    減之。爰審酌被告經觀察、勒戒後，尚未能戒絕毒癮，仍不
    知悛悔，再次施用毒品自戕其身，顯然缺乏戒絕毒品之決心
    ，且被告前有毒品之前科紀錄，素行不良，惟念及被告坦承
    持有第一級毒品之事實，態度尚佳，而所犯係自戕行為，尚
    未對他人造成實害，分別量處如主文所示之刑，並定應執行
    之刑，以資懲儆。另扣案第一級毒品海洛因1 小包，經檢驗
    結果，呈海洛因陽性反應，已如前述，因殘留於包裝袋之毒
    品殘渣已無法析離，應將包裝袋同視為第一級毒品，不問屬
    於被告與否，均應依毒品危害防制條例第18條第1 項前段併
    予宣告沒收銷燬之；至於鑑驗耗損之海洛因既已滅失，自無
    庸再為沒收銷燬之諭知。
據上論斷，應依刑事訴訟法第273 條之1 第1 項、第284 條之1
、第299 條第1 項前段，毒品危害防制條例第10條第1 項、第11
條第1 項、第18條第1 項前段，刑法第11條、第47條第1 項、第
62條前段、第51條第5款，判決如主文。
本案經檢察官杜妍慧到庭執行職務。
中    華    民    國    99    年    6     月    17    日
                  刑事第十庭    法  官  曾子珍
以上正本證明與原本無異。
如不服本判決，應於收受送達後10日內向本院提出上訴書狀。
中    華    民    國    99    年    6     月    17    日
                                書記官  李承悌
附錄本判決論罪科刑法條全文：
毒品危害防制條例第10條
施用第一級毒品者，處6月以上5年以下有期徒刑。
施用第二級毒品者，處3年以下有期徒刑。

司法院資訊處製作；財團法人民間司法改革基金會備份。
